臺灣新竹地方法院民事簡易判決　　　　94年度竹簡字第92號
原　　　告　中國國際商業銀行股份有限公司忠孝分公司
法定代理人　乙○
共　　　同　丁○○
　　　　　　丙○○
訴訟代理人　曾黌
被　　　告　中華電訊科技股份有限公司
法定代理人　甲○○
共　　　同　黃褔雄律師
　　　　　　邱玉萍律師
訴訟代理人　周奇杉律師
上列當事人間請求給付票款事件，本院於民國94年4月14日言詞
辯論終結，判決如下：
    主      文
被告應給付原告如附表所示之金額，及自各該本票之到期日起至
清償日止，按週年利率百分之六計算之利息。
訴訟費用由被告負擔。
本判決得假執行，被告如以新臺幣玖佰伍拾貳萬陸仟元為原告供
擔保後，得免為假執行。
    事實及理由
一、原告主張：因訴外人中央租賃股份有限公司（下稱中央租賃
    公司）向原告借款，因而將被告於民國92年6 月26日簽發如
    附表所示之本票11紙（下稱系爭本票），金額合計新臺幣（
    下同）9526,000元，背書轉讓予原告。詎被告屆期提示後不
    獲付款，竟遭退票，爰依票據之法律關係提起本件訴訟等語
    ，並聲明：如主文所示。
二、被告則以：被告92年6 月間為資金融通，向中央租賃公司借
    款100,000,000元，被告因此簽發本票121紙（包含系爭本票
    ），面額均為866,000 元，交付中央租賃公司，作為本件借
    款之擔保，中央租賃公司僅撥付12960,800 元予被告後，即
    因財務週轉不靈而未再撥款。原告持有被告簽發之系爭本票
    ，乃因中央租賃公司為委託原告保管託收而交付，並非票據
    法上之背書轉讓，此由系爭本票均由中央租賃公司於原告所
    開設之帳戶內交換提示即可知悉。又原告在中央租賃公司擔
    任三席之董事，且與該公司為長期往來之銀行，原告對中央
    租賃公司財務狀況不佳之情形甚為明瞭，原告竟仍收受系爭
    本票，顯有票據法第13條但書之惡意甚明。再者，原告取得
    如系爭本票並未確實支付相當對價，依票據法第14條第2 項
    之規定，不得享有優於前手即中央租賃公司之權利等語，資
    為抗辯。並聲明：原告之訴駁回，如受不利益判決，願供擔
    保請准宣告免為假執行。
三、原告主張其執有被告簽發系爭本票，屆期提示不獲付款，並
    提出本票及退票理由單各11紙為證，為被告所不爭執，原告
    此部分之主張，堪信為真實。原告主張被告為系爭本票之發
    票人，應依票據法之規定應給付如附表所示之金額及利息，
    被告則以前詞置辯，經兩造協商同意後，本件所應審究之爭
    點為：(一)、原告是否為系爭票據之執票人？(二)、原告是否為
    票據法第13條但書之惡意受讓系爭票據？(三)、原告取得系爭
    票據是否有支付相當之對價？茲將本院判斷分述如下。
四、經查，中央租賃公司因資金週轉之需要，於91年間持被告簽
    發之24紙本票（包含系爭本票），總金額為20,784,000元，
    向原告辦理營運週轉借款，且同時交付統一發票及分期付款
    買賣契約書予原告，經原告審核通過後，依該票面金額之九
    成即18,000,000元撥款貸予中央租賃公司，業據原告提出應
    收票據明細表、統一發票、分期付款買賣契約書及客戶存款
    資料明細表為證，應堪信為真實。而所謂國內票款之墊付係
    銀行實務上之用語，其真意乃借款人與銀行約定將融資客票
    以讓與擔保方式背書轉讓予銀行以供借款之擔保，於票據提
    示屆至時，再由銀行以執票人之身分領取票款，抵償債務。
    至於銀行實務上提示各該客票時，一般作業向在票據背面註
    明備償專戶之帳號，僅係區分原告銀行之不同客戶，便於處
    理不同客戶帳務之便宜措施，並非以客戶之名義請求付款，
    亦即原告仍以本身為執票人之地位提示該客票兌付，被告謂
    原告非執票人云云，顯屬誤會。又借款人執應收客票向銀行
    貸款，銀行實務上通常均以借款人之名義開立備償專戶，將
    收妥之票款存入該戶，並俟款項達到一定金額，始計算顯示
    該帳戶內借款人已還之數額，其目的在於節省記帳及計算之
    費用。是備償專戶非屬借款人之帳戶，帳戶內之款項為借款
    人歸還銀行之款項，借款人並無處分權。
五、次查，系爭本票背面確實留有中央租賃公司及其負責人之印
    文，而經中央租賃公司蓋章用印之「中央租賃股份有限公司
    抵押票據轉存明細表」（記載提供借款擔保之本票票據號碼
    、到期日、發票人帳號及票據金額），其上即載明「本表所
    列應收票據轉讓與貴行為上記借戶向貴行所負債務之清償方
    法」等字樣，下方亦有提供人即中央租賃公司蓋章；再參以
    原告於收受系爭本票時，要求中央租賃公司提出系爭本票係
    因實際交易所得之交易憑證即統一發票、分期付款買賣契約
    書為據，並於該統一發票上註記「因本交易所生之客票已在
    本行辦理融資」，復於收受系爭本票後查詢中央租賃公司之
    票據往來信用，有原告之內部簽呈附卷可參，足徵中央租賃
    公司將系爭本票交予原告，作為清償其對原告所負之債務，
    堪信原告主張其係由中央租賃公司背書轉讓取得系爭票據為
    真正。又系爭本票為被告所簽發，並經中央租賃公司背書，
    其於背書時並無在本票上為委任取款之記載，倘原告僅系委
    任取款背書之受任人，自無調查系爭本票發票人即被告信用
    之必要，且中央租賃公司應會持有代收款項便條或代收款項
    抄錄簿，惟被告並未提出此部分之證據以供本院審查。是被
    告辯稱原告非系爭票據之執票人云云，應不可採。
六、按當事人主張有利於己之事實者，就其事實有舉證之責任，
    民事訴訟法第277條前段定有明文。又票據債務人不得以自
    己與發票人或執票人前手間所存抗辯事由對抗執票人，但執
    票人取得票據出於惡意者，不在此限，票據法第13條亦有明
    文，而所謂惡意係指執票人明知票據債務人對於發票人或執
    票人前手間有抗辯是由存在而言。被告除以原告於中央租賃
    公司有三席董事，而認原告受讓系爭本票出於惡意外，均未
    提出其他證據可資證明原告受讓系爭本票出於惡意。況原告
    受讓系爭本票時，中央租賃公司財務健全，原告於承作本件
    借款時，亦要求中央租賃公司提出其與被告之實際交易證明
    ，作為貸款之審核，尚難認以原告在中央租賃公司有三席董
    事，即認原告受讓系爭本票出於惡意。被告另辯稱原告受讓
    系爭本票並無相當對價云云，惟中央租賃公司共背書讓與原
    告24紙本票（包含系爭本票），總額為20,784,000元，原告
    依上述票面金額之九成撥款，共撥款18,000,000元，並有原
    告提出之撥款證明在卷供考，是被告此部分之抗辯，尚難採
    信。
七、復按在票據上簽明者，依票上所載之文義負責，本票發票人
    對於執票人應照本票文義負責，本票發票人對於執票人應照
    本票文義，負付款之責，又執票人向本票債務人行使追索權
    時，得請求自到期日起按週年利率百分之6計算之利息，票
    據法第5條、第124條、第121條、第29條第1項及第97條第1
    項規定甚明。本件原告為系爭票據之執票人，無票據法第13
    條但書之惡意受讓系爭本票之情形，且有支付相當對價取得
    系爭票據，應認原告得向被告請求系爭本票支票款及利息。
    從而。原告依票據之法律關係，請求被告給付如附表所示之
    票面金額，及自各該本票之到期日起清償日止，按週年利率
    百分之6計算之利息，為有理由，應予准許。本件為適用簡
    易訴訟程序所為之被告敗訴判決，應依職權宣告假執行，被
    告陳明願供擔保請准宣告免為假執行，經核無不合，爰酌定
    相當之擔保金額宣告之。
八、訴訟費用負擔之依據：民事訴訟法第78條。
中　　華　　民　　國　　94　　年　　4 　　月　　26　　日
                  民事簡易庭  法　官　林惠君
以上正本，係照原本作成。
如對本判決上訴，須於判決送達後20日內向本院提出上訴狀。
                              書記官　廖佳玲
中　　華　　民　　國　　94　　年　　4 　　月　　26　　日
附表
┌────────────────────────────────────┐
│附表：至清償日止利息按週年利率百分之6計算                               │
├─┬───┬─────┬───┬───┬───┬────┬───┬───┤
│編│發票  │金      額│付款地│到期  │提示  │利    率│利  息│本  票│
│號│年月日│（新臺幣）│      │年月日│年月日│        │起算日│號  碼│
├─┼───┼─────┼───┼───┼───┼────┼───┼───┤
│１│92年6 │866,000元 │新竹市│93年3 │93年3 │週年利率│93年3 │HF0917│
│  │月26日│          │      │月15日│月15日│百分之6 │月15日│401   │
├─┼───┼─────┼───┼───┼───┼────┼───┼───┤
│２│92年6 │866,000元 │新竹市│93年4 │93年4 │週年利率│93年4 │HF0917│
│  │月26日│          │      │月3日 │月5日 │百分之6 │月3日 │333   │
├─┼───┼─────┼───┼───┼───┼────┼───┼───┤
│３│92年6 │866,000元 │新竹市│93年4 │93年4 │週年利率│93年4 │HF0917│
│  │月26日│          │      │月15日│月15日│百分之6 │月15日│404   │
├─┼───┼─────┼───┼───┼───┼────┼───┼───┤
│４│92年6 │866,000元 │新竹市│93年5 │93年5 │週年利率│93年5 │HF0917│
│  │月26日│          │      │月3日 │月3日 │百分之6 │月3日 │337   │
├─┼───┼─────┼───┼───┼───┼────┼───┼───┤
│５│92年6 │866,000元 │新竹市│93年5 │93年5 │週年利率│93年5 │HF0917│
│  │月26日│          │      │月15日│月17日│百分之6 │月15日│407   │
├─┼───┼─────┼───┼───┼───┼────┼───┼───┤
│６│92年6 │866,000元 │新竹市│93年6 │93年6 │週年利率│93年6 │HF0917│
│  │月26日│          │      │月3日 │月3日 │百分之6 │月3日 │341   │
├─┼───┼─────┼───┼───┼───┼────┼───┼───┤
│７│92年6 │866,000元 │新竹市│93年6 │93年6 │週年利率│93年6 │HF0917│
│  │月26日│          │      │月15日│月15日│百分之6 │月15日│410   │
├─┼───┼─────┼───┼───┼───┼────┼───┼───┤
│８│92年6 │866,000元 │新竹市│93年7 │93年7 │週年利率│93年7 │HF0917│
│  │月26日│          │      │月3日 │月5日 │百分之6 │月3日 │346   │
├─┼───┼─────┼───┼───┼───┼────┼───┼───┤
│９│92年6 │866,000元 │新竹市│93年7 │93年7 │週年利率│93年7 │HF0917│
│  │月26日│          │      │月15日│月15日│百分之6 │月15日│413   │
├─┼───┼─────┼───┼───┼───┼────┼───┼───┤
│１０│92年6 │866,000元 │新竹市│93年8 │93年8 │週年利率│93年8 │HF0917│
│  │月26日│          │      │月15日│月16日│百分之6 │月15日│416   │
├─┼───┼─────┼───┼───┼───┼────┼───┼───┤
││92年6 │866,000元 │新竹市│93年9 │93年9 │週年利率│93年9 │HF0917│
│  │月26日│          │      │月15日│月15日│百分之6 │月15日│419   │
├─┼───┼─────┼───┼───┼───┼────┼───┼───┤
│  │合  計│9,526,000 │      │      │      │        │      │      │
│  │      │元        │      │      │      │        │      │      │
└─┴───┴─────┴───┴───┴───┴────┴───┴───┘
